臺灣新竹地方法院民事裁定　　　　　　 100年度監宣字第43號
聲　請　人　彭余蘭香
相　對　人　彭繡蓮
　　　　　　彭孟瑩
關　係　人　林保仁
上列聲請人聲請監護宣告事件，本院裁定如下：
    主    文
宣告彭繡蓮（民國○○○年○月○日生、身分證統一編號：Ｚ000
000000號）為受監護宣告之人。
宣告彭孟瑩（民國○○○年○月○日生、身分證統一編號：Ｚ000
000000號）為受監護宣告之人。
選定彭余蘭香（民國○○年○○月○○○日生、身分證統一編號
：Ｚ000000000號）為受監護宣告之人彭繡蓮、彭孟瑩之監護人。
指定林保仁（民國○○年○月○日生、身分證統一編號：Ｚ00000
0000號）為受監護宣告之人彭繡蓮、彭孟瑩會同開具財產清冊之
人。
聲請費用新臺幣壹仟元由受監護宣告之人負擔。
    理    由
一、聲請意旨略以：聲請人彭余蘭香為相對人彭繡蓮、彭孟瑩之
    母親，相對人彭繡蓮、彭孟瑩因罹病，雖經屢為延醫診治均
    不見起色，致不能為意思表示、受意思表示或辨識其意思表
    示之效果，爰依法聲請宣告相對人彭繡蓮、彭孟瑩為受監護
    宣告之人，並提出戶籍謄本及身心障礙手冊等為證。
二、按對於因精神障礙或其他心智缺陷，致不能為意思表示或受
    意思表示，或不能辨識其意思表示之效果者，法院得因本人
    、配偶、四親等內之親屬、最近一年有同居事實之其他親屬
    、檢察官、主管機關或社會福利機構之聲請，為監護之宣告
    ，民法第14條第1 項定有明文。
三、經查，聲請人為相對人彭繡蓮、彭孟瑩之母親，有聲請人提
    出之戶籍謄本附卷可憑，是聲請人為相對人彭繡蓮、彭孟瑩
    之四親等內之親屬無訛。又經本院於民國100年5月16日會同
    鑑定人即東元綜合醫院醫師林正修就相對人彭繡蓮、彭孟瑩
    之現況為鑑定時，相對人彭繡蓮、彭孟瑩之鑑定狀況如下：
１、相對人彭繡蓮於法院點呼其姓名時，了解並對法官微笑，於
    本院詢問：「（有看到媽媽嗎？）頭向母親身處【面向母親
    】；（這是多少？【法官用手比4】）沒有回答；（這是多
    少？【法官用手比2】）2；（這是多少？【法官用雙手比10
    】）有開口，但旁人不懂其意思；（舉左手）左手舉起來；
    （媽媽有3個女兒是嗎？）不是；（黃色舉左手，橘色舉右
    手【提示便利貼】）手指便利貼；（綠色嗎？【指卷皮】對
    的話舉右手）沒有回答；（一個弟弟舉右手，2個舉左手）1
    個；（在銀行有錢舉右手）喃喃自語，沒有舉手回答；（在
    郵局有錢舉右手）沒有舉手，相對人彭繡蓮在鑑定過程一直
    喃喃自語，有些問題有回答，雖然口齒不清，但可以聽出其
    內容；（3比一下）比3；（5加4是多少？）沒有回答‧‧‧
    （命相對人彭繡蓮寫自己名字）相對人彭繡蓮當場寫；（10
    0加20等於多少？）120；（21乘以5是多少？）相對人彭繡
    蓮拿紙與筆在紙上計算，沒有算出來；（你有房子嗎？有的
    話舉手）住在家裡；（房子賣掉好嗎？）喃喃自語。」等情
    ，有本院100年5月16日鑑定筆錄1份在卷可佐，足見相對人
    彭繡蓮於回答問題時或拒絕，或回答錯誤，或未有適切回應
    。另參酌鑑定人就相對人彭繡蓮之鑑定結果認：相對人彭繡
    蓮為慢性精神分裂症及舞蹈症，受到精神疾病及舞蹈症的影
    響，無法處理個人生活事務，現實感差，完全無財務處理能
    力；相對人彭繡蓮目前因精神疾病（慢性精神分裂症），致
    不能辨識其所為意思表示效果，建議為監護之宣告等情，有
    東元綜合醫院100年5月23日東秘總字第1000000784號函暨檢
    附之精神鑑定報告書1份在卷足憑，堪認相對人彭繡蓮係因
    慢性精神分裂症，致不能為意思表示、受意思表示，或不能
    辨識其意思表示之效果至明。從而，聲請人聲請宣告相對人
    彭繡蓮為受監護宣告之人，核無不合，應予准許。
２、相對人彭孟瑩在等待鑑定過程中，坐在椅子上，一直把手放
    在桌面上，眼神垂視（向下）較多，並且左右觀看，但在場
    人講話，相對人彭孟瑩不會參予，並用手指在掌上比畫。又
    相對人彭孟瑩於法院點呼其姓名時，回答有，於本院詢問回
    答如下：「（何時出生的？）62年4月5日；（4如何比畫？
    會不會用手比或指？）左右手各比4；（會不會比6？）用手
    比6；（4加6等於多少？）用手比10【雙手交叉比10】；（
    18減3等於多少？）11；（18減3等於多少？再想一下）15；
    （100減38是多少？有算出來嗎？）173；（5乘以7是多少？
    ）35；（5乘以21是多少？）用手比畫計算式；（有想出來
    嗎？很難，再想一下，多少？）沒回答；（包含你，在場有
    幾個人？）沒有理會；（你是男生還是女生？）男生；（這
    人是誰？【指相對人姐夫】）姐夫；（這人是誰？）母親；
    （這是什麼顏色？【指卷皮】）綠色；（這是什麼顏色？【
    指黃色便利貼】）黃色；（這是什麼？【指仟元鈔】）毛巾
    【音譯】；（這是什麼？【指仟元鈔】）紙；（這二張有什
    麼不同？【仟元鈔及500元鈔】）Money；（這是多少？【仟
    元鈔】，這是多少？【500元鈔】）500元；（拿500元去買
    100 元是剩多少？）800元；（這是多少？【指10元銅板】
    ）沒有回答；（這張是多少錢？【500元鈔遮住數字】）中
    華民國‧‧‧；（多少錢的？）沒有回答；（這張是什麼？
    【指信用卡】）金融卡；（可以做什麼？）領錢；（要拿什
    麼東西跟金融卡一起領錢？）沒回答；（有沒有印章？）沒
    有；（有沒有身分證？有帶嗎？）沒有，沒有帶；（去銀行
    可以借錢知道嗎？）了解；（有人帶你去銀行借錢好不好？
    ）好；（要借多少？）再講一次；（要借多少？500萬好不
    好？）好；（沒錢可以還，要隨便跟銀行借錢嗎？）好；（
    現在幾點？【比沒有數字的手錶，現在3點12分】）3點12分
    ；（這是什麼？【指車鑰匙】）對；（可以做什麼？）可以
    開車、騎車。」等語。又於醫師詢問時回答如下：「（有幾
    個兄弟姊妹？【5個姊妹，沒有兄弟】）5個姊姊【對於其他
    弟、妹則回答0】；（爸爸何時死掉的？你有去看嗎？）沒
    有回答；（你吃藥多久了？）沒有回答；（你有很常去洗手
    嗎？）沒有。」等情，相對人對於部分問題可以有適切之回
    答，但有答非所問及語無倫次之情形，有本院同日鑑定筆錄
    1 份在卷可佐。另參酌鑑定人就相對人彭孟瑩之鑑定結果認
    ：相對人彭孟瑩為慢性精神分裂症，受到精神疾病的影響，
    對於個人生活事務之處理雖然沒有問題，但是現實感差，完
    全無財務處理能力；相對人彭孟瑩目前因精神疾病（慢性精
    神分裂症），致不能辨識其所為意思表示效果，建議為監護
    之宣告等情，有東元綜合醫院100年5月23日東秘總字第1000
    000783號函暨檢附之精神鑑定報告書1份附卷可憑，堪認相
    對人彭孟瑩亦係因慢性精神分裂症，致不能為意思表示、受
    意思表示，或不能辨識其意思表示之效果至明。從而，聲請
    人聲請宣告相對人彭孟瑩為受監護宣告之人，核無不合，應
    予准許。
四、次按，受監護宣告之人應置監護人；法院為監護之宣告時，
    應依職權就配偶、四親等內之親屬、最近一年有同居事實之
    其他親屬、主管機關、社會福利機構或其他適當之人選定一
    人或數人為監護人，並同時指定會同開具財產清冊之人，民
    法第1110條、第1111條第1項定有明文。又監護宣告之裁定
    ，應同時選定監護人及指定會同開具財產清冊之人，並附理
    由，民事訴訟法第604條第1項亦有規定。查本件受監護宣告
    之人彭繡蓮、彭孟瑩均未婚，父親已死亡，聲請人為相對人
    彭繡蓮、彭孟瑩之母親，且同意擔任相對人彭繡蓮、彭孟瑩
    之監護人，此有本院100年5月16日鑑定筆錄2份在卷可憑，
    本院參酌上情，認應由聲請人任相對人彭繡蓮、彭孟瑩之監
    護人，最能符合受監護宣告之人彭繡蓮、彭孟瑩之最佳利益
    ，爰選定聲請人為相對人彭繡蓮、彭孟瑩之監護人。又林保
    仁為相對人彭繡蓮之妹夫、相對人彭孟瑩之姐夫，其既表明
    願擔任相對人彭繡蓮、彭孟瑩之會同開具財產清冊之人，有
    前揭鑑定筆錄可稽，爰指定其為相對人彭繡蓮、彭孟瑩之會
    同開具財產清冊之人，以維護相對人彭繡蓮、彭孟瑩之利益
    。
五、依民事訴訟法第608條第1 項裁定如主文。
中    華    民    國   100    年    5     月    31    日
                    家事法庭    法  官        黃惠玲
以上正本證明與原本無異。
如不服本裁定關於選定監護人及指定會同開具財產清冊之人等部
分，應於送達後10日內向本院提出抗告狀，並繳納抗告費1,000
元；其餘關於宣告監護之部分，不得抗告。
中    華    民    國   100    年    5     月    31    日
                                書記官        王思穎
附錄：
民法第1099條：監護開始時，監護人對於受監護人之財產，應依
規定會同遺囑指定、當地直轄市、縣（市）政府指派或法院指定
之人，於二個月內開具財產清冊，並陳報法院。前項期間，法院
得依監護人之聲請，於必要時延長之。
民法第1099條之1 ：於前條之財產清冊開具完成並陳報法院前，
監護人對於受監護人之財產，僅得為管理上必要之行為。